【裁判字號】    97,上易,947
【裁判日期】    971231
【裁判案由】    竊盜
【裁判全文】
臺灣高等法院高雄分院刑事判決         97年度上易字第947號
上  訴  人  臺灣高雄地方法院檢察署檢察官
被      告  丙○○
被      告  乙○○
                      號
                    現另案於臺灣屏東監獄執行中
上列上訴人因被告竊盜案件，不服臺灣高雄地方法院97年度易字
第41號中華民國97年10月1 日第一審判決（起訴案號：臺灣高雄
雖地方法院檢察署96年度偵字第13503 號），提起上訴，本院判
決如下：
     主  文
上訴駁回。
     事  實
一、乙○○前於民國95年間因公共危險案件，經原審以95年度簡
    字第6723號判決判處有期徒刑4 月確定，於96年3 月16日易
    科罰金執行完畢。詎猶不知悔改，竟意圖為自己不法之所有
    ，基於竊盜之犯意，分別為下列之行為：（1） 先於96年5
    月3 日7 時許，徒手將甲○○所有、停放在高雄市○○區○○街129 巷28號前之車牌號碼ZY-4120 號自用小客車竊走，
    並駛至高雄市○○區○○路與建興路交岔口之「建興收費停
    車場」內藏匿。（2） 再於翌日（96年5 月4 日）日間某時
    許，至高雄市○○區○○路80巷1 號「菘蕊汽車保養廠」，
    趁廠長陳宜裕忙於為其他客戶做汽車修理保養服務之際，持
    陳宜裕所有客觀上得以危害人生命、身體，可供兇器使用之
    扣案開口扳手工具，將置於該公司內之送修汽車之號碼為「
    7T-5538 」號之車牌兩面（該兩面車牌係由不詳姓名之人所
    偽造之車牌）拆下竊走，準備換掛在所竊得前揭車輛上，以
    便掩飾行藏。嗣於同日（96年5 月4 日）19時10分許，由不
    知情之丙○○（另經原審為無罪判決，並經本院判決上訴駁
    回，理由後述）駕車載其至「建興收費停車場」，乙○○則
    持前開開口扳手欲將「ZY-4120 」號自用小客車之前後車牌
    拆下，換掛「7T -5538」號車牌。當乙○○前保險桿上原車
    牌卸下，換掛「7T-5538 」號車牌並鎖好其中1 顆螺絲之際
    ，為員警當場查獲，並扣得「7T-5538 」號之偽造車牌兩面
    及開口扳手1 支，始查悉上情。
二、案經內政部警政署保安警察第三總隊第二大隊報請臺灣高雄
    地方法院檢察署檢察官偵查起訴。
     理  由
壹、證據能力按被告以外之人於審判外之陳述，雖不符前4 條之
    規定，而經當事人於審判程序同意作為證據，法院審酌該言
    詞陳述或書面陳述作成時之情況，認為適當者，亦得為證據
    ，刑事訴訟法第159 條之5 定有明文。經查，本判決所引用
    之證據資料（詳後引證據），其中傳聞證據部分，縱無刑事
    訴訟法第159 條之1 至第159 條之4 或其他規定之傳聞證據
    例外情形，亦因檢察官、辯護人及被告或同意可作為證據使
    用，或未聲明異議，依刑事訴訟法第159 條之5 第1 項、第
    2 項之規定，本院審酌該證據作成之情況，認為適當，應得
    為證據。
貳、實體上認定
一、被告乙○○部分:
（一）訊據被告乙○○對於上開事實，均坦承不諱（本院卷54
      頁及原審卷255 頁、268 頁、269 頁），核與被害人甲○○、陳宜裕於警詢之陳述相符（警二卷1 至5 頁），並經
      證人即警員王定國及證人施金豆證述明確（原審卷132 至
      135 頁、192 至195 頁），復有內政部警政署保安警察第
      三總隊第二大隊搜索扣押筆錄及扣押物品目錄表、申起企
      業有限公司（號牌）鑑定報告、贓物認領保管收據各1 份
      、查證照片8 張附卷可稽（96年度偵字第13503 號卷13至
      26頁、32頁、52頁、56頁、警一卷8 至10頁、12頁、27至
      30頁、警二卷13頁、原審卷62頁、63頁），復有扣案開口
      扳手1 支足憑。又被告乙○○所竊得之「7T-5 538」號之
      車牌兩面，係屬均偽造車牌之事實，業據證人施金天證述
      在卷，並證稱: （對於7T-5538 汽車車牌2 面有何意見？
      ）（提示供辨認）因為我的車牌還在車子上面，所以這兩
      面車牌不可能是我車子的車牌等語（原審卷195 頁），復
      有車號7T-5538 號查詢汽車車籍資料（車主為宜承有限公
      司），足見被告乙○○行竊之自「菘蕊汽車保養廠」7T-5
      538 汽車車牌2 面係屬偽造之車牌，應可確認，惟仍不影
      響其竊盜車牌之犯行，故被告乙○○前開行竊自小客車及
      該偽造之2 面車牌之自白核與事實相符，本件事證明確，
      被告乙○○犯行洵堪認定。
（二）按刑法第321 條第1 項第3 款之攜帶兇器竊盜罪，係以行
      為人攜帶兇器竊盜為其加重條件，此所謂兇器，其種類並
      無限制，凡客觀上足對人之生命、身體、安全構成威脅，
      具有危險性之兇器均屬之，且祇須行竊時攜帶此種具有危
      險性之兇器為已足，並不以攜帶之初有行兇之意圖為必要
      （最高法院79年度臺上字第5253號判例足資參照）。查被
      告乙○○竊取該2 面車牌所使用之開口扳手，為鐵製且質
      地堅硬，長約13公分，業據原審勘驗屬實（原審卷157 頁
      ），復有卷附照片可參（警一卷30頁），客觀上自足對人
      之生命、身體、安全構成威脅，係屬兇器無訛。是被告乙○○竊取車牌部分，係犯刑法第321 條第1 項第3 款之攜
      帶兇器竊盜罪。另其上開竊取自小客車部分，係犯刑法第
      320 條第1 項普通竊盜罪。又被告乙○○先後2 次竊盜犯
      行，其犯意各別、行為互殊、侵害法益不同，應分論併罰
      。又被告乙○○於95年間因公共危險案件，經原審以95年
      度簡字第6723號判決判處有期徒刑4 月確定，於96年3 月
      16日易科罰金執行完畢，有臺灣高等法院被告前案紀錄表
      1 份附卷可稽，其於前開有期徒刑執行完畢後5 年內，再
      故意犯本件有期徒刑以上之上開2 罪，均為累犯，均應依
      刑法第47條第1 項之規定加重其刑。
二、被告丙○○部分:
（一）公訴意旨略以：被告丙○○與同案被告乙○○共同意圖為
      自己不法之所有，並基於竊盜之犯意聯絡與行為分擔，先
      推由同案被告乙○○於96年5 月3 日上午7 時許，將甲○○所有、停放在高雄市○○區○○街129 巷28號前之車牌
      號碼ZY-4120 號自用小客車竊走，並駛至高雄市○○區○○路與建興路交岔口之「建興收費停車場」內藏匿。再推
      由同案被告乙○○於翌日（96年5 月4 日）日間某時許，
      至高雄市○○區○○路80巷1 號「菘蕊汽車保養廠」，趁
      廠長陳宜裕忙於為其他客戶做汽車修理保養服務之際，持
      客觀上足以對人之生命、身體及安全構成威脅，具有危險
      性足以供兇器使用之不詳工具（應係開口扳手），將置於
      該「菘蕊汽車保養廠」內之送修汽車之號碼為「7T-5538
      」號之車牌兩面（該兩面車牌均屬偽造之車牌）拆下竊走
      ，準備換掛在所竊得之前揭ZY-4120 號自用小客車上，以
      便掩飾行藏。末於同日19時10分許，推由被告丙○○駕車
      載同案被告乙○○至「建興收費停車場」，由被告丙○○
      在旁把風，同案被告乙○○則持扳手將「ZY-4120 」號之
      前後車牌拆下，換掛「7T-5538 」號車牌。當同案被告乙○○前保險桿上車牌換掛完畢，準備將後保險桿上之原車
      牌拆下之際，為執行查緝汽車竊盜之員警當場查獲，因認
      被告丙○○亦犯刑法第320 條第1 項竊盜罪嫌及同法第32
      1 條第1 項第3 款攜帶兇器竊盜罪嫌云云。
（二）按犯罪事實應依證據認定之，無證據不得認定其犯罪事實
      ；不能證明被告犯罪者，應諭知無罪之判決，刑事訴訟法
      第154 條第2 項、第301 條第1 項分別定有明文。又事實
      之認定，應憑證據，如未能發現相當證據，或證據不足以
      證明，自不能以推測或擬制之方法為裁判基礎；且認定犯
      罪事實所憑之證據，雖不以直接證據為限，間接證據亦包
      括在內，然而無論直接證據或間接證據，其為訴訟上之證
      明，須於通常一般之人均不致有所懷疑，而得確信其為真
      實之程度者，始得據為有罪之認定，倘其證明尚未達到此
      一程度，而有合理之懷疑存在而無從使事實審法院獲得有
      罪之確信時，即應由法院為諭知被告無罪之判決，最高法
      院40年度臺上字第86號、76年度臺上字第4986號著有判例
      可資參照。再者，依刑事訴訟法第161 條第1 項規定，檢
      察官對於起訴之犯罪事實，仍應負提出證據及說服之實質
      舉證責任。倘其所提出之證據，不足為被告有罪之積極證
      明，或其指出證明之方法，無從說服法院以形成被告有罪
      之心證，基於無罪推定之原則，自應為被告無罪判決之諭
      知，此亦有最高法院92年度臺上字第128 號判例意旨可參
      。
（三）訊據被告丙○○堅決否認有何上開竊盜犯行，並辯稱：伊
      僅有於案發之際駕車載乙○○去建興停車場，之後就走了
      ，乙○○並未告知伊要去建興停車場做什麼，只說要去牽
      車及換車牌，伊載送乙○○至建興停車場後，正準備要離
      開，到收費處時，就被警察逮捕，當時伊與乙○○已相距
      150 公尺，至於伊所駕駛之車輛係伊至高雄市○○路上某
      租車公司所承租之7 人座休旅車，是隔天伊友人結婚所要
      使用等語。
（四）本院查：
   1、被告丙○○於96年5 月3 日晚上7 時許，駕車搭載乙○○
      至「建興收費停車場」換掛車牌後，而遭警查獲之事實，
      為被告丙○○供承在卷（原審卷27、49、50頁），且有內
      政部警政署保安警察第三總隊第二大隊搜索扣押筆錄、被
      告丙○○身分證正反面影本、夜間訊問同意書、權利告知
      書、贓物認領保管收據各1 份、內政部警政署保安警察第
      三總隊第二大隊通知2 份、查證照片8 張（警一卷8 至10
      、16、19、21、24、26至30頁、警二卷13頁）附卷可稽，
      復經證人即同案被告乙○○及證人即警員王定國於原審證
      述在卷（原審卷100 、133 頁），固堪信其為真實。惟本
      案關鍵者，係被告丙○○對於同案被告乙○○所為之上開
      竊取車輛及車牌，是否有犯意之聯絡及行為之分擔？乙○○為前開換掛車牌時，被告丙○○有無在旁把風之行為？
   2、被告丙○○有無與同案被告乙○○所為之竊取車牌號碼ZY
      -4120 號自用小客車：
      被告丙○○堅決否認有何與乙○○共同前往高雄市○○區
      ○○街129 巷28號前共同竊取甲○○車牌號碼ZY-4120 號
      自用小客車，業如前述，核與證人即同案被告乙○○於原
      審證稱：被告丙○○僅載送伊至建興停車場換掛車牌，並
      未參與伊竊取前揭車輛（牌號碼ZY-4120 號自用小客車）
      ，且伊係告知丙○○買了權利車要換車牌等語（本院卷32
      頁、原審卷109 、110 頁、96年度偵字第13503 號卷5 頁
      ），是依同案被告乙○○之證述，被告丙○○並未參與竊
      取上開車輛甚明。況公訴人亦未舉證證明同案被告乙○○
      行竊車牌號碼ZY-4120 號自用小客車時亦在現場，故被告
      丙○○被訴與乙○○共同竊取車牌號碼ZY-4120 號自用小
      客車部分，應屬罪證不足。
   3、被告丙○○有無於乙○○為前開換掛車牌時有無在旁把風
      之行為：
      證人即現場查獲警員王定國於原審證稱：伊因執行查贓勤
      務發現停放建興停車場之上開車輛為贓車，便聯絡員警同
      事共計8 人至現場埋伏，伊及其他員警等4 人在贓車附近
      ，另4 人則在停車場外面，嗣丙○○駕車搭載乙○○至現
      場停車於停車格上，乙○○拿車牌（「7T-5538 」號之偽
      造車牌）及扳手下車卸下贓車之原車前車牌，並換掛車牌
      ，且鎖妥1 顆螺絲，此時丙○○則坐在所駕車輛上，並未
      下車，其後丙○○將車開往停車場出口準備離去時因手機
      響起，便停車接電話，當時距離停車場出口尚有50公尺，
      伊及其他員警便進行查緝行動，當時丙○○在車上，由員
      警要求熄火下車，丙○○搭載乙○○到停車場至離開時，
      前後約兩分鐘等語（原審卷133 頁），並有已卸下前揭遭
      竊車輛原前車牌、換掛上揭車牌並鎖妥1 顆螺絲之現場查
      獲照片1 幀在卷可按（警一卷28頁下方），核與被告丙○○上開所辯: 伊載送乙○○至建興停車場後，正準備要離
      開，到收費處時，就被警察逮捕等語大致相符，是被告丙○○於乙○○前開換掛車牌行為時既已發動車輛離去而行
      至停車場出口處約50公尺處始經警攔查，故尚難憑此即認
      被告丙○○有何把風行為。原審公訴人固又指稱：被告丙○○搭載乙○○時，已知悉同案被告乙○○攜帶兩面車牌
      ，縱使被告丙○○不知乙○○有竊取上開車輛，但被告丙○○既知乙○○攜同車牌至建興停車場之目的是要更換車
     牌，顯見丙○○當時應係在把風，且因乙○○不可能單獨1
      人先至陳宜裕開設之保養廠竊取車牌後，再約丙○○載其
      去建興停車場換車，故丙○○應知悉該車牌來路不明，被
      告丙○○應係與乙○○一同至上開汽車保養廠共同竊取上
      開車牌云云（原審168 、270 頁）。惟縱令被告丙○○事
      先知悉乙○○攜偽造之車牌至建興停車場之目的是欲更換
      其所行竊車輛之車牌，然亦難憑此推論被告丙○○曾與乙○○共同前往「菘蕊汽車保養廠」行竊車牌（行竊「7T-55
      38」號之車牌兩面（該兩面車牌係屬偽造車牌，業如前述
      ）。另證人陳宜裕亦證稱: 從事汽車修理業，是「菘蕊實
      業有限公司」廠長，只認識乙○○，認識約4 個月，修理
      場與客戶的關係，不認識丙○○等語（警二卷4 頁），並
      證稱:某 日（96年5 月3 日）乙○○來找我說他有一台權
      利車想開去給別人看，想換牌，當時我在忙沒理他，有客
      戶的車在我那裡待修，我出去修車時，他把廠裡的車牌拆
      走了等語（96年度偵13503 卷42頁），是證人陳宜裕人既
      未指認被告丙○○當日曾與乙○○有一同前至其所經營之
      汽車保養廠，故尚難僅憑被告丙○○事後駕車搭載乙○○
      前往建興停車場換掛車牌，即據以推認被告丙○○當時與
      乙○○共同在陳宜裕任職之「菘蕊實業有限公司」廠房行
      竊該「7T-5538 」號之車牌兩面（偽造之車牌）。復參諸
      被告丙○○陳亦自承其行動電話號碼為0000000000號等語
      （原審卷159 頁），再佐以同案被告乙○○上開行動電話
      確有於96年5 月4 日12時43分、同日14時42分、46分及同
      日15時10分與被告丙○○相互通話之記錄（96年度偵1350
      3 號卷23、24頁），此有行動電話號碼為0000000000號96
      年5 月1 日至4 日之電話雙向通聯紀錄1 份附卷可稽（96
      年度偵13503 號卷13至26頁），是被告丙○○苟若係與乙○○併同前往陳宜裕開設之保養廠竊取上揭車牌，則衡情
      彼此間之聯絡大可當面直接為之，應不致另須以行動電話
      相互聯繫，如此週折之理，是既無積極證據足以證明被告
      丙○○曾參與乙○○竊取前開車輛及車牌之犯行，自不能
      僅以事後駕車搭載乙○○前往建興停車場更換車牌，即推
      認被告丙○○曾與乙○○共同竊車及車牌之犯行。
   4、綜上所述，既未有何證據足認被告丙○○與乙○○共同竊
      取車輛及車牌行為，本件公訴意旨認被告丙○○亦涉竊盜
      犯行，罪證即有不足。
參、原審認被告乙○○罪證明確；另認被告丙○○則屬罪證不足
    ，被告乙○○依刑事訴訟法第273 條之1 第1 項（被告乙○○已於原審為有罪之陳述）、第284 條之1 、第299 條第1
    項前段，刑法第320 條第1 項、第321 條第1 項第3 款、第
    47條第1 項、第51條第5 款，刑法施行法第1 條之1 ，並審
    酌被告乙○○犯後坦承犯行，態度良好及已有悔意等其他一
    切情狀，對被告乙○○上開2 次竊盜罪分別量處有期徒刑5
    月及8 月，應執行有期徒刑11月，並敘明扣案作案用之開口
    板手，無庸沒收之理由。另被告丙○○則依刑事訟訴法第30
    1 條之規定諭知無罪。其認事用法，均核無不合，對被告乙○○量刑部分亦屬允當。公訴人指摘原判決不當，為無理由
    ，應予駁回。
據上論斷，應依刑事訴訟法第368條，判決如主文。
本案經檢察官姜麗儒到庭執行職務。
中    華    民    國    97    年    12    月    31    日
                  刑事第八庭    審判長法  官   洪兆隆
                                      法  官   郭玫利
                                      法  官   李政庭
以上正本證明與原本無異。
不得上訴。
中    華    民    國    97    年    12    月    31    日
                                      書記官   吳福連
附錄論罪科刑法條：
中華民國刑法第320條
意圖為自己或第三人不法之所有，而竊取他人之動產者，為竊盜
罪，處5 年以下有期徒刑、拘役或5 百元以下罰金。
意圖為自己或第三人不法之利益，而竊佔他人之不動產者，依前
項之規定處斷。
前二項之未遂犯罰之。
中華民國刑法第321條
犯竊盜罪而有左列情形之一者，處6 月以上、5 年以下有期徒刑
：
一於夜間侵入住宅或有人居住之建築物、船艦或隱匿其內而犯之
者。
二  毀越門扇、牆垣或其他安全設備而犯之者。
三  攜帶兇器而犯之者。
四  結夥三人以上而犯之者。
五  乘火災、水災或其他災害之際而犯之者。
六  在車站或埠頭而犯之者。
前項之未遂犯罰之。


司法院資訊處製作；財團法人民間司法改革基金會備份。
